臺灣高等法院臺中分院刑事判決　　　　100年度上訴字第722號
上　訴　人　臺灣臺中地方法院檢察署檢察官
上　訴　人
即　被　告　王俊龍
指定辯護人　本院公設辯護人　王金陵
上列上訴人因被告違反槍砲彈藥刀械管制條例案件，不服臺灣臺
中地方法院99年度訴字第3278號，中華民國99年12月29日第一審
判決（起訴案號：臺灣臺中地方法院檢察署99年度偵字第5661號
），提起上訴，本院判決如下：
    主  文
上訴駁回。
    事實及理由
一、犯罪事實：
    王俊龍前因常業竊盜罪，經法院判處有期徒刑3年確定，入
    監執行後於民國98年5月14日獲假釋出監，於98年10月26日
    因縮短刑期假釋期滿未經撤銷，以執行完畢論。王俊龍猶不
    知悔改，明知槍砲彈藥刀械管制條例所列管可發射子彈具有
    殺傷力之改造手槍，非經中央主管機關許可，不得非法持有
    ，於98年11月26日15時許，在（臺中縣市合併前之）臺中縣
    龍井鄉○○路129巷32號地下室停車場，受託清運廢棄物時
    ，拾獲以透明塑膠袋包裹之可發射子彈具有殺傷力之仿BERE
    TTA廠M9型半自動手槍製造之槍枝換裝土造金屬槍管及土造
    金屬滑套而成之改造手槍（含彈匣）1支（槍枝管制編號：
    0000000000）、仿BERETTA廠半自動手槍製造之槍枝換裝土
    造金屬槍管及土造金屬滑套而成之改造手槍（含彈匣）1支
    （槍枝管制編號：0000000000）；俟於99年2月16日開啟該
    塑膠袋確認內容物為改造手槍後，王俊龍即未經許可，擅自
    將前開可發射子彈具有殺傷力之改造手槍，藏放在臺中市○
    ○區○○路中泰巷16號其現居所房間內，而非法持有之。嗣
    於99年3月2日15時15分許，王俊龍將前開改造手槍放置於背
    包內攜帶外出，而於同日17時許，在臺中市○○區○○路2
    段109號「麥當勞速食店」前，因形跡可疑為警盤查，因而
    查獲上情，並當場自其隨身背包內扣得前開改造手槍（含彈
    匣）2支。
二、證據能力之說明：
  (一)按被告以外之人於審判外之言詞或書面陳述，除法律有規定
    者外，不得作為證據，刑事訴訟法第159條第1項定有明文。
    其立法本旨係以證人於審判外之言詞或書面陳述，屬於傳聞
    證據，此項證據，當事人無從直接對於原供述者加以詰問，
    以擔保其真實性，法院亦無從直接接觸證人而審酌其證言之
    憑信性，違背直接審理及言詞審理之原則，除具有必要性及
    信用性情況之除外者外，原則上不認其有許容性，自不具證
    據能力；至所謂具有必要性及信用性情況者，例如刑事訴訟
    法第159條之1至第159條之5及第206條等情形，仍例外認其
    有證據能力。又現行刑事訴訟法關於「鑑定」之規定，除選
    任自然人充當鑑定人外，另設有囑託機關鑑定制度。依同法
    第198條、第208條之規定，不論鑑定人或鑑定機關、團體，
    固均應由法院、審判長、受命法官或檢察官視具體個案之需
    要而為選任、囑託，並依第206條之規定，提出言詞或書面
    報告，始符合同法第159條第1項所定得作為證據之「法律有
    規定」之情形。否則所為之鑑定，仍屬傳聞證據。然於司法
    警察機關調查中之案件，為因應實務上，或因量大、或有急
    迫之現實需求，併例行性當然有鑑定之必要者，例如毒品之
    種類與成分、尿液之毒品反應，或者槍彈有無殺傷力等鑑定
    ，基於檢察一體原則，得由該管檢察長對於轄區內之案件，
    以事前概括選任鑑定人或囑託鑑定機關、團體之方式，俾便
    轄區內之司法警察官、司法警察對於調查中之此類案件，得
    即時送請先前已選任之鑑定人或囑託之鑑定機關、團體實施
    鑑定，以求時效（法務部92年9月1日法檢字第0920035083號
    函參照）。此種由司法警察官、司法警察依檢察官所概括選
    任之鑑定人或囑託鑑定機關、團體所為之鑑定結果，與檢察
    官選任或囑託為鑑定者，性質上並無差異，同具有證據能力
    。卷附之內政部警政署刑事警察局99年3月17日刑鑑字第099
    0031929號鑑驗書，係屬檢察機關概括授權司法警察（官）
    送請鑑定機關實施鑑定，本院並審酌該鑑定機關基於其專業
    職能及經驗所為之鑑驗，做成書面紀錄，其信憑性已具相當
    之擔保，且鑑定過程亦核無何違法或不當之情事，揆諸前開
    說明，自可做為證據。
  (二)被告以外之人於審判外之陳述雖不符刑事訴訟法第159條之1
    至之4等之規定，而經當事人於審判程序同意作為證據，法
    院審酌該言詞陳述或書面陳述作成時之情況，認為適當者，
    亦得為證據；當事人、代理人或辯護人於法院調查證據時，
    知有刑事訴訟法第159條第1項不得為證據之情形，而未於言
    詞辯論終結前聲明異議者，視為有前項之同意，同法第159
    條之5定有明文。本件附卷之臺中市警察局刑警大隊偵一隊
    偵查佐陳文郁於99年3月3日所製作之職務報告書、臺中市警
    察局刑警大隊搜索扣押筆錄、扣押物品目錄表、臺中市警察
    局槍枝初步檢視報告表、臺中市警察局鑑識課槍枝初鑑相片
    、現場照片、複查照片等，係被告以外之人於審判外之書面
    陳述，查無符合刑事訴訟法第159條之1至之4之情形，然其
    內容業經本院審理時予以提示並告以要旨，並經檢察官、被
    告王俊龍（下稱被告）及其辯護人表示意見，當事人已知上
    述證據乃傳聞證據，然均未於言詞辯論終結前，對之內容表
    示異議，依上開規定，已擬制同意其有證據能力，本院審酌
    認為以之作為本案之證據亦屬適當，而有證據能力。
  (三)扣案之改造手槍（含彈匣）2支（槍枝管制編號：000000000
    0、0000000000），係被告因形跡可疑，為警盤查，經徵得
    被告之同意，在其隨身背包內所查扣之物，警察既係經被告
    同意始進行搜索、扣押，其取得之過程及手段並無何違法或
    不當之情事，且經本院依據法定程序進行證據之調查，自得
    為證據。
三、認定犯罪事實所憑證據和理由：
    訊據被告對於前揭時地，持有具有殺傷力之改造手槍之情，
    業經坦認屬實，核與證人李嘉賢、呂華衫於偵查中之證述內
    容（參照偵查卷第29至33頁）相符，並有臺中市警察局刑警
    大隊偵一隊偵查佐陳文郁於99年3月3日所製作之職務報告書
    、臺中市警察局刑警大隊搜索扣押筆錄、扣押物品目錄表、
    臺中市警察局槍枝初步檢視報告表各1份、臺中市警察局鑑
    識課槍枝初鑑相片8張、現場照片25張（以上分別參照警卷
    第1、5至7、9、15至16、17至20、25至37頁）、複查照片4
    張（參照偵查卷第44至45頁）等在卷可稽，並有扣案之改造
    手槍2支為證，而扣案之槍枝2支，經囑託內政部警政署刑事
    警察局鑑定結果，其中送鑑PIETRO BERETTA義大利制式90手
    槍1把含彈匣1枝（槍枝管制編號：0000000000），認係改造
    手槍，由仿BERETTA廠M9型半自動手槍製造之槍枝，換裝土
    造金屬槍管及土造金屬滑套而成，擊發功能正常，可供擊發
    適用子彈使用，認具殺傷力；又送鑑P.BERETTA90制式手槍1
    把含彈匣1枝（槍枝管制編號：0000000000），認係改造手
    槍，由仿BERETTA廠半自動手槍製造之槍枝，換裝土造金屬
    槍管及土造金屬滑套而成，擊發功能正常，可供擊發適用子
    彈使用，認具殺傷力，此有內政部警政署刑事警察局99年3
    月17日刑鑑字第0990031929號鑑驗書（參照偵查卷第13至14
    頁）在卷為憑，被告自白供述與現有事證相符，應堪置信。
    本件事證已臻明確，被告犯行，可以認定。
四、論罪科刑的理由：
  (一)核被告所為，係犯槍砲彈藥刀械管制條例第8條第4項之未經
    許可持有可發射子彈具有殺傷力之改造手槍罪。被告同時持
    有2支改造手槍之行為，係一行為觸犯數罪名之想像競合犯
    ，為裁判上一罪之關係，應依刑法第55條規定，以一罪論。
  (二)被告前因常業竊盜罪，經法院判處有期徒刑3年確定，入監
    執行後於98年5月14日因縮短刑期假釋出監，於98年10月26
    日假釋期滿未經撤銷以執行完畢論等情，此有臺灣高等法院
    被告前案紀錄表在卷為憑，被告前受有期徒刑之執行完畢後
    ，5年以內故意再犯本件有期徒刑以上之罪，為累犯，應依
    刑法第47條第1項之規定，加重其刑。按犯罪之情狀顯可憫
    恕，認科以最低度刑仍顯過重者，得酌量減輕其刑，刑法第
    59條定有明文。本件被告於從事廢棄物回收分類時，發現扣
    案之改造手槍2支，隨即將之藏放於住處房間內而持有之，
    該改造之手槍內並無子彈，尚無立即危險性，且被告從未持
    以犯罪，亦無實質之危害發生，而槍砲彈藥刀械管制條例第
    8條第4項之持有改造手槍罪其法定刑為「3年以上10年以下
    有期徒刑」，被告雖有不良前科紀錄，然於前案假釋出監後
    迄今均無其他犯案之紀錄，被告本身亦有從事正當之工作，
    犯罪後亦均坦承犯行，本院考量其犯罪情狀，認在客觀上顯
    非不可憫恕，如科以法定最低度刑仍嫌過重，爰依刑法第59
    條之規定，予以酌減其刑，並先加重後減輕之。
  (三)原審依上述事證，適用前述法條及刑法第11條前段、第42條
    第3項、第38條第1項第1款之規定，並審酌被告於從事廢棄
    物清除回收分類工作時，撿拾到具有殺傷力之改造手槍，不
    思主動向警方報繳，竟未經許可，擅自非法持有，並放置於
    隨身背包內攜帶外出而為警查獲之行為，對社會治安及民眾
    安全有潛在之危險性，惟因被告犯後坦承全部犯行，已有悔
    改之意，及考量被告非法持有之改造手槍並無配備子彈，尚
    無立即之危害，且未持以犯罪等一切情狀，認為檢察官具體
    求處有期徒刑3年6月之刑度，稍嫌過重，而量處如原判決主
    文所示之刑，並就罰金刑部分併予諭知易服勞役之折算標準
    ；另說明扣案之上開仿BERETTA廠半自動手槍製造之槍枝換
    裝土造金屬槍管及土造金屬滑套而成之改造手槍（含彈匣）
    各1支（槍枝管制編號分別為：0000000000、0000000000）
    ，併予宣告沒收之理由。經核原審認事用法均無不合，其量
    刑亦屬妥適，被告上訴意旨雖以其犯行可憫為由，請求輕判
    云云；另公訴人上訴亦以被告受刑之執行完畢後，又持有具
    殺傷力之槍枝，且任意攜帶槍枝外出，對社會及居家環境造
    成隱憂，有危及人身安全之客觀風險存在，難認有何可憫恕
    而予減輕其刑之處，而認原審量刑過輕，不能生警惕、嚇阻
    再犯之效等語。惟刑罰之量定，屬法院自由裁量之職權行使
    ，應審酌刑法第57條所列各款事由及一切情狀，為酌量輕重
    之標準，並非漫無限制；量刑輕重係屬事實審法院得依職權
    自由裁量之事項，苟已斟酌刑法第57條各款所列情狀而未逾
    越法定刑度，不得遽指為違法；且在同一犯罪事實與情節，
    如別無其他加重或減輕之原因，下級審量定之刑，亦無過重
    或失輕之不當情形，則上級審法院對下級審法院之職權行使
    ，原則上應予尊重（最高法院72年臺上字第6696號、75年臺
    上字第7033號判例及85年度臺上字第2446號判決意旨參照）
    。原審以被告罪證明確，且本於其之責任為基礎，具體斟酌
    並詳細說明適用刑法第57條、第59條科刑之依據而為量定如
    原判決主文所示之刑，業如前述，經核其量刑未逾越法定刑
    度，亦未偏執一端而有失之過重或過輕之情，自難認有何不
    當之處，依上開最高法院判例、判決意旨，不得遽指為違法
    。被告及公訴人仍以上開業經原判決審酌之事項，上訴指摘
    原判決不當，其等上訴均為無理由，應予駁回。
五、適用的法律：刑事訴訟法第368條。
本案經檢察官陳佳琳到庭執行職務。
中    華    民    國   100    年    5     月    3     日
            刑事第二庭    審判長法  官  邱  顯  祥
                                法  官  姚  勳  昌
                                法  官  張  國  忠
以上正本證明與原本無異。
如不服本判決應於收受送達後10日內向本院提出上訴書狀，其未
敘述上訴之理由者，並得於提起上訴後10日內向本院補提理由書
（均須按他造當事人之人數附繕本）「切勿逕送上級法院」。

                                書記官  卓  佳  儀
中    華    民    國   100    年    5     月    3     日